臺灣屏東地方法院刑事判決　　　　　　　　　　　　　　九十年度訴字第二六三號
　　公　訴　人　臺灣屏東地方法院檢察署檢察官
　　被　　　告　丁○○
　　選任辯護人　張瓊文
　　被　　　告　丙○○
　　被　　　告　庚○○
右列被告因搶奪等案件，經檢察官提起公訴（八十九年度偵字第二四三０號），本院
判決如左：
      主  文
庚○○共同傷害人之身體，累犯，處罰金仟元，如易服勞役，以佰元折算壹日。
扣得之球棒壹支，沒收。
丙○○共同傷害人之身體，處罰金貳仟元，如易服勞役，以佰元折算壹日，緩刑
貳年。扣得之球棒壹支，沒收。
丁○○無罪。
      事  實
一、庚○○於民國八十三年間因違反藥事法，經本院判處有期徒刑一年確定，於八十
    五年二月二十日執行完畢，猶不知悔改，於八十九年一月八日零時五十分許，在
    屏東縣萬丹鄉○○路乙○○所經營之「勇仔薑母鴨店」前，因聽聞乙○○高喊丁○○搶劫，適為庚○○、丙○○二人發現丁○○逃走，經庚○○、丙○○二人在
    後追趕，終將陳某在萬丹鄉○○街、新全街口之巨蛋超商內合力制服，詎劉、洪
    二人明知丁○○遭制服後已無力反抗，竟共同基於教訓陳某之傷害犯意，分持球
    棒及鐵（未扣案）對丁○○繼續毆打，致陳某頭部受有外傷合併頭皮撕裂傷，
    經警據趕至現場後始罷手，並為警扣得丙○○所有之球棒乙支。
二、案經丁○○訴由屏東縣警察局屏東分局移送臺灣屏東地方法院檢察署檢察官偵查
    起訴。
      理  由
壹、被告庚○○、丙○○有罪部分
一、訊據被告庚○○、丙○○坦承右記傷害之犯行，核與告訴人即被告丁○○於警訊
    時、偵查中及本院審理中均指訴綦詳，而告訴人確受有頭部外傷併頭皮撕裂傷等
    傷害，亦有驗傷診斷書一紙附卷可參，此外，並有扣案之球棒一支可憑，本件事
    證已臻明確，渠等犯行堪以認定。
二、核被告庚○○、丙○○所為，係犯刑法第二百七十七條第一項之傷害罪。被告二
    人間有犯意之聯絡，行為之分擔，均為共同正犯。又被告庚○○於八十三年間曾
    因違反藥事法，經本院判處有期徒刑一年確定，於八十五年二月二十日執行完畢
    ，五年以內再犯本件有期徒刑以上之罪，為累犯，依刑法第四十七條規定加重其
    刑。審酌被告二人係見乙○○高喊強劫後，見義勇為追捕嫌疑人，應肯定渠等嘉
    行，惟其逮捕嫌疑人後私自毆打嫌犯，為法所不許，且渠等之犯罪之動機、目的
    、智識程度、所生之危害及犯後坦承之態度等一切情狀，爰從輕量處如主文所示
    之刑，並諭知易服勞役之折算標準。又被告丙○○前未曾受有期徒刑以上刑之宣
    告，因一時失慮，偶罹刑典，事後已坦承犯行，深具悔意，經此刑之宣告後，應
    知警惕而無再犯之虞，本院因認暫不執行其刑為當，予以宣告緩刑，用啟自新。
    另球棒一支為渠等供犯罪所用之物，且屬被告丙○○所有，業據其供明在卷，則
    應依刑法第三十八條第一項第二款宣告沒收之。至被告庚○○持以傷害告訴人之
    鐵並未扣案，亦無積極證據證明係被告所有之物，爰不予宣告沒收，併予敘明
    。
貳、被告丁○○無罪部分
一、公訴意旨略以：被告丁○○意圖為自己不法之所有，於八十九年一月八日零時五
    十分許，進入屏東縣萬丹鄉○○路乙○○所經營之「勇仔薑母鴨店」內，向正準
    備打烊之洪女自稱係通緝犯，需要跑路費云云，並趁洪女不及防備之際，用力扯
    下洪女繫在腰際內有現金新台幣二千四百元之圍裙，正準備進一步搜刮店內財物
    之際，適為聞聲趕來之庚○○、丙○○二人發現，丁○○乃將搶奪到手之現金棄
    置於地後逃走，經庚○○、丙○○二人在後追趕，終將陳某在萬丹鄉○○街、新
    全街口之巨蛋超商內合力制服，並報警當場查獲，因認被告涉有刑法第三百二十
    五條第一項之搶奪罪嫌云云。
二、按犯罪事實應依證據認定之，無證據不得推定其犯罪事實；又不能證明被告犯罪
    者，應諭知無罪之判決，刑事訴訟法第一百五十四條、第三百零一條第一項前段
    分別定有明文。而犯罪事實應依證據認定之，又認定不利於被告之事實，須依積
    極證據，苟積極證據不足為不利於被告事實之認定時，即應為有利於被告之認定
    ，更不必有何有利之證據，且刑事訴訟法上所謂認定犯罪事實之積極證據，係指
    適合於被告犯罪事實之認定之積極證據而言，雖不以直接證據為限，間接證據亦
    包括在內，然而無論直接或間接證據，其為訴訟上之證明，須於通常一般之人均
    不致有所懷疑，而得確信其為真實之程度者，始得據為有罪之認定，倘其證明尚
    未達到此一程度，而有合理之懷疑存在時，自不能以推測或擬制之方法，以為有
    罪裁判之基礎，又告訴人之指訴，本以使被告受刑事訴追為目的，故必其所述被
    告犯罪之情形無瑕疵可指，且就其他方面調查又與事實相符，方足採為對被告論
    罪科刑之依據；苟其所為攻擊之詞，尚有瑕疵，且經調查別無其他證據足証其指
    訴確與事實相符，則本於「罪證有疑、利於被告」之證據法則，即不得遽以告訴
    人片面之指訴，遽為認定被告犯罪之唯一事證，最高法院著有五十二年台上字第
    一三００號、五十三年台上字第二七五０號、六十九年台上字第一五三一號、七
    十六年台上字第八六號判例可資參照。
三、公訴人認被告涉有上開刑法第三百二十五條之搶奪罪嫌，無非以右開事實已據告
    訴人乙○○於警訊及偵查中指訴綦詳，核與證人己○○○證述情節相符，並有贓
    物保領結書一紙，為其論據。
四、質之被告丁○○固不諱言有於上開時間至告訴人乙○○經營之「勇仔薑母鴨店」
    等情，惟堅決否認有何搶奪行為，辯稱：我是持我叔叔柯良福之本票要向乙○○
    要債的，我並未行搶等語。
五、經查告訴人乙○○於第一次警訊時係指訴：我於八十九年一月八日凌晨零時五十
    分，我正準備收拾我經營之勇仔薑母鴨店，當時店內只剩下我和一名女員工己○○○在收拾店裡東西，突然一名年約二十五歲之男子進來店裡，我以為是客人要
    進來包薑母鴨，便問他說：「少年的，你要包薑母鴨嗎？」只見該男子東張西望
    一會兒便大聲對我說：「我現在被通緝，需要錢。」，我即回應說：「我沒有錢
    。」，該男子又說：「沒錢我就翻桌。」說完後便動手開始翻我店裡的桌子約三
    至四張桌子，隨後該男子就從我身上圍巾的口袋用力一拉，便從我口袋內搶走二
    千四百元之後，該男子又走到我樻檯打開抽屜，見抽屜沒錢就往外跑，而該男子
    拉圍巾口袋時我即大聲喊叫：「搶劫！」連續喊了很多聲，當時女員工的丈夫庚○○正準備接己○○○回家，在店外車上等侯，聽見我喊搶劫後，庚○○立即下
    車並朝男子毆打，該男子被庚○○打了兩三下後即往店外路上逃逸等語。（見警
    卷八十九年一月八日第一次偵訊筆錄）於檢察官偵查中亦稱：我收攤後他進入店
  內，告訴我他是通緝犯，要錢，我說沒有錢，他說要掀桌子，並恐嚇我以後不得
    再營業，且伸手扯下我身上的圍巾，我大喊搶劫，他一緊張圍巾裡的錢就掉在地
    上，然後就跑走等語。（見偵查卷第十三、十四、二十六頁）嗣於本院審理時乙○○到庭證述：「問：你在警訊時，你有說丁○○搶你二千四百，是否得手？答
    ：是有得手。但是我在呼叫搶劫時，丁○○才將錢灑了滿地逃跑。」（見本院九
    十年六月五日訊問筆錄）；「問：當時丁○○到你店內的情形如何？答：當時丁○○進來店裡後，連同我擊在腰間的圍兜與金錢一起搶走，後來圍兜被搶破，我
    就將它丟掉。」（見本院九十年七月十二日訊問筆錄）；「問：他搶完後，有沒
    有再去你的收錢機拿錢？答：沒有。」、「問：你的圍巾有沒有整條被拉下來？
    答：沒有。」、「問：他是先說要翻桌？還是要先搶劫？答：他是先搶劫，再翻
    桌。」（見本院九十一年三月二十一日審判筆錄）；「問：當時搶你的圍巾以後
    有沒有到櫃台搶錢？答：沒有。」（見本院九十一年四月十八日審判筆錄）其對
    被告是先掀桌子再搶錢抑先搶錢再掀桌子，搶錢後有無走到櫃台打開抽屜，錢是
    如何灑在地上及圍巾有無整條被扯下等重要事項，前後指訴不一，所訴是否實情
    ，已有可疑。
六、再查告訴人乙○○於警訊時、偵查中及本院審理時均陳稱：庚○○並沒有進到店
    內等語。惟被告丁○○於警訊時辯稱：是因為我到乙○○所經營勇仔薑母鴨店，
    拿一張甲○○交給我的本票，向乙○○問本票是不是你的，印章是不是你蓋的，
    乙○○就很生氣叫庚○○要打我等語（見警卷八十九年一月九日偵訊筆錄），於
    檢察官偵查中被告丁○○亦辯稱：是在乙○○攤位就被庚○○打，他打我臉部，
    後來我掙脫逃走，他還在後面繼續追等語（見偵查卷第二十四頁），嗣於本院審
    理時則辯稱：我與乙○○談時，庚○○也在旁邊，乙○○要我與他講，我有拿本
    票給他看，但他一見面就開始要打我等語。且本院審理時當庭勘驗乙○○警訊錄
    音帶內容，證人乙○○確於警訊時證述：庚○○進入店內打丁○○，錢才從丁○○身上掉出等語，足見告訴人乙○○對本件重要事項之指訴是否屬實，亦堪存疑
    。
七、證人陳文欽、劉文雅於本院審理時到庭具結證述：當晚我們那裡很安靜，突然聽
    到外頭很吵，我們就出門去看究竟，有看到被告等在超商吵架，並看到員警與救
    護車在現場，後來我有載丁○○的太太趕到醫院去，當場看到救護車內的員警有
    拿一張本票與證件在作筆錄，醫院人員並將丁○○手上的金錶拔下來，在我們離
    開醫院後，派出所的員警都還未到醫院，我們載丁○○的太太回去時，有看到丁○○的太太將本票與金錶帶回去等語。核與證人辛○○即屏東縣萬丹消防隊員證
    述：八十九年一月八日凌晨我和戊○○有送一個人去就醫，當時他有告訴我說他
    與債務人有糾紛，在醫院時，他手上有拿一張紙給我看，但我向他表示這不是我
    們的職務範圍，所以我就沒有看等情節大致相符。足見被告丁○○到乙○○的薑
    母鴨店應是為追討乙○○積欠柯良福之債務。
八、又本院經徵得被告丁○○及告訴人乙○○之同意囑託法務部調查局實施測謊鑑定
    結果，關於一、「丁○○稱：(一)、在店內其有拿出本票給乙○○。」部分，經測
    試無情緒波動之反應，研判未說謊；二、「乙○○稱：(一)、當時丁○○未拿出本
    票給伊。(二)、錢是丁○○搶後掉地。」經測試呈情緒波動之反應，研判有說謊，
    有法務部調查局九十年九月二十八日（九０）陸（三）字第九０一七六三七二號
    測謊報告書在卷可憑。
九、綜上所述，告訴人之指訴，既有如上之諸多瑕疵，復查無其他確切之事證足證被
    告丁○○有右開搶奪犯行，自難僅憑告訴人等之片面指訴遽入被告於罪，是本件
    被告丁○○被訴犯罪不能證明，應諭知無罪。
十、公訴人雖提出證人己○○○之證詞為證據方法，惟證人己○○○於警訊時、偵查
    中及本院審理時均稱：我當時在店外洗碗，我聽到聲音才進去等語，是證人己○○○並未目睹搶案的經過，公訴人以其證言為證據方法，顯與本案待證事實欠缺
    必要關聯性，附此敘明。
據上論結，應依刑事訴訟法第二百九十九條第一項前段、第三百零一條第一項，刑法
第二十八條、第二百七十七條第一項、第四十二條第二項、第四十七條、第七十四條
第一款、第三十八條第一項第二款，罰金罰鍰提高標準條例第一條前段、第二條，判
決如主文。
中      華      民      國      九十一      年      五      月    二    日
                                      臺灣屏東地方法院刑事第一庭
                                          法  官   羅森德
右正本證明與原本無異。
如不服本判決應於收受本判決後送達後十日內向本院提出上訴書狀，其未敘述上訴理
由者，並得於提起上訴後十日內向本院補提理由書狀（均須按他造當事人之人數附繕
本 ）「切勿逕送上級法院」
                                書記官   劉音利
中      華      民      國      九十一      年      五      月    二    日
參考法條：刑法第二百七十七條第一項：
傷害人之身體或健康者，處三年以下有期徒刑、拘役或一千元以下罰金。
